臺灣新竹地方法院刑事判決
111年度交易字第88號
公  訴  人  臺灣新竹地方檢察署檢察官
被      告  鄭易春


上列被告因過失致重傷案件，經檢察官提起公訴（110年度調院
偵字第6號），本院依簡式審判程序判決如下：
    主  文
鄭易春犯過失傷害致人重傷罪，處有期徒刑伍月，如易科罰金，
以新臺幣壹仟元折算壹日。
    事  實
一、本件犯罪事實：
　　鄭易春於民國110年3月23日8時57分許駕駛車牌號碼00-0000
    號自用小貨車，沿新竹縣竹東鎮北興路由北往南方向行駛，
    行經工業一路口時，本應注意其他車輛在同一車道行駛時，
    除擬超越前車外，後車與前車之間應保持隨時可以煞停之距
    離，以避免危險或交通事故之發生；而依當時天候雨、日間
    有自然光線、路面濕潤、無缺陷亦無障礙物、視距良好等情
    況觀之，並無不能注意之情事，竟疏未注意與前車保持隨時
    可以煞停之安全距離，且未注意前車早已因交通號誌是圓形
    紅光時正停駛中，竟衝撞前方由徐福光所騎駛並已停駛之車
    牌號碼000-0000號普通重型機車，使徐福光人車倒地，因此
    受有腹部鈍傷併脾臟破裂、左側第3、5、6、7、8、9根肋骨
    骨折併連枷胸、肺炎、脾臟遭切除等重大難治之傷害。
二、案經徐福光告訴及新竹縣政府警察局竹東分局報告臺灣新竹
    地方檢察署檢察官偵查起訴。
    理  由
一、本件被告鄭易春所犯之罪，非死刑、無期徒刑、最輕本刑為
    3 年以上有期徒刑之罪，或高等法院管轄第一審之案件，被
    告於本院準備程序進行中，就被訴事實為有罪之陳述，經本
    院認合於刑事訴訟法第273 條之1 第1 項之規定，裁定進行
    簡式審判程序，合先敘明。又按簡式審判程序之證據調查，
    不受第159 條第1 項之限制，刑事訴訟法第273 條之2 定有
    明文，是於行簡式審判程序之案件，被告以外之人於審判外
    之陳述，除有其他不得作為證據之法定事由外，應認具有證
    據能力。　　
二、認定犯罪事實所憑之證據及理由：　
　㈠前揭犯罪事實，業據被告於警詢、偵查及本院準備程序及簡
    式審判程序時均坦承不諱（8807號偵卷第4頁至第6頁、第7
    頁至第8頁、第45頁；本院卷第22頁、第30頁、第78頁），
    核與證人即告訴人徐福光於警詢之證述（8807號偵卷第9頁
    至第10頁）情節大致相符，並有道路交通事故調查報告表㈠
    、㈡、道路交通事故現場圖、國立臺灣大學醫學院附設醫院
    新竹分院診斷證明書各1份、事故現場照片數張（8807號偵
    卷第11頁、第12頁、第14頁、第21頁背面、第26頁至第35頁
    ）在卷可稽，是被告於上開時地駕駛自用小貨車撞及告訴人
    騎駛之普通重型機車等情，應可認定。
　㈡按重傷害者，依刑法第10條第4項規定為：「一、毀敗或嚴重
    減損一目或二目之視能。二、毀敗或嚴重減損一耳或二耳之
    聽能。三、毀敗或嚴重減損語能、味能或嗅能。四、毀敗或
    嚴重減損一肢以上之機能。五、毀敗或嚴重減損生殖之機能
    。六、其他於身體或健康，有重大不治或難治之傷害」，又
    所謂「於身體或健康有重大不治或難治之傷害」，係指傷害
    重大且不能治療或難於治療者而言（最高法院54年度台上字
    第1697號判決意旨參照）。又按，脾臟為人體器官之一，可
    生成淋巴細胞製造抗體，能捕捉並摧毀體內的寄生，此外，
    還能產生白血球，且遇緊急狀況或急病時可釋放出大量的紅
    血球，並為人體溶血與造血之重要器官之一，若遭切除，即
    不可復得，自影響人身器官之完整，已屬重大不治之情形，
    而脾臟之切除，雖其功能在西醫觀點可由其他淋巴組織替代
    ，但卻有增加特殊感染機率，即人體免疫力減低，就人體自
    然防衛體系而言，若免疫能力之降低，身體遭受外界侵入之
    危險相對增加，對身體及健康之影響不可不謂重大，況脾臟
    之切除，其所主掌對身體之主要功能喪失，亦對人體將有重
    大影響（最高法院87年度台上字第2281號、89年度台上字第
    3263號、91年度台上字第5241號、101年度台上字第3353號
    判決意旨參照）。經查，本件告訴人經就醫治療，仍因脾臟
    破裂經手術切除等情，此為上開國立臺灣大學醫學院附設醫
    院新竹分院診斷證明書所載明，揆諸前揭最高法院判決意旨
    ，告訴人脾臟既經切除，堪認確已達嚴重減損身體、健康有
    重大難治傷害之程度，自屬刑法第10條第4項第6款所規定之
    重傷害無疑。
　㈢再按，汽車在同一車道行駛時，除擬超越前車外，後車與前
    車之間應保持隨時可以煞停之距離，道路交通安全規則第94
    條第1項定有明文。經查，被告於前揭時、地駕駛自用小貨
    車，自負有上開注意義務，而依卷附之道路交通事故調查報
    告表㈠記載，被告肇事時之路況天候雨、日間有自然光線、
    路面濕潤、無缺陷亦無障礙物、視距良好等情況觀之，並無
    不能注意之情事，竟疏未注意與前車保持隨時可以煞停之安
    全距離，且未注意前車早已因交通號誌是圓形紅光時正停駛
    中，竟衝撞前方由告訴人所騎駛並已停駛之普通重型機車，
    致告訴人因而受有上開之傷害，堪認被告對於本件車禍之發
    生，確有未遵守慢車行車規定、未注意車前狀況之過失，應
    甚明確。據此，本件車禍既係因被告之過失所致，而告訴人
    亦確因本件車禍受有上開傷害，顯然被告之過失與告訴人之
    傷害間確具有相當因果關係無訛。從而，本件事證明確，被
    告犯行堪予認定，應依法論科。
三、論罪科刑： 　　
　㈠核被告鄭易春所為，係犯刑法第284條後段之過失傷害致人重
    傷罪。　　
　㈡被告於肇事後立即停留在現場等候，且在有偵查犯罪權限之
    機關或公務員尚不知何人為肇事者前，主動向到場處理之警
    員坦承肇事，而自願接受裁判等情，有新竹縣政府警察局竹
    東分局竹東派出所道路交通事故肇事人自首情形紀錄表1 份
    附卷可稽（本院卷第47頁），是被告對於未發覺之犯罪自首
    而有願接受裁判之意，爰依刑法第62條前段之規定減輕其刑
    。
　㈢爰審酌被告本應遵守行車相關規定，而案發當時不論路況、
    視距均屬良好，被告駕駛自用小貨車卻疏未注意與前車保持
    隨時可以煞停之安全距離，而肇致本案車禍，為本案車禍之
    肇事主因，使告訴人受有前揭傷害，其所為實值非難，然考
    量被告犯後坦承犯行，及前無任何刑事前科紀錄，有臺灣高
    等法院被告前案紀錄表（本院卷第11頁）在卷可查，雖被告
    事發至今尚未能達成和解，但被告業已賠償告訴人不含強制
    險，共計新臺幣31萬元許（本院卷第79頁），足認被告非無
    和解誠意，又衡酌被告國小畢業之智識程度，現無業，倚靠
    年金生活勉持，已婚育有成年子女3名，目前與大兒子及配
    偶同住等一切情狀（本院卷第80頁），量處如主文所示之刑
    ，並諭知易科罰金之折算標準。
據上論斷，應依刑事訴訟法第273條之1第1項、第299條第1項前
段，判決如主文。　　
本案經檢察官洪期榮提起公訴，檢察官劉正祥到庭執行職務。
中　　華　　民　　國　　111 　年　　6 　　月　　1 　　日
                  刑事第二庭   法　官  崔恩寧
以上正本證明與原本無異。
如不服本判決應於收受本判決後20日內向本院提出上訴書狀，上
訴書狀應敘述具體理由。上訴書狀未敘述上訴理由者，應於上訴
期間屆滿後20日內補提理由書狀於本院(均須按他造當事人之人
數附繕本 )「切勿逕送上級法院」。 
中　　華　　民　　國　　111 　年　　6 　　月　　1 　　日
                               書記官   莊琬婷
　　　　　　　　　　　　　　　 
附錄本案論罪科刑法條：
刑法第284條
因過失傷害人者，處一年以下有期徒刑、拘役或十萬元以下罰金
；致重傷者，處三年以下有期徒刑、拘役或三十萬元以下罰金。